【裁判字號】    98,易緝,167
【裁判日期】    980616
【裁判案由】    詐欺
【裁判全文】
臺灣臺中地方法院刑事判決             98年度易緝字第167號
公  訴  人  臺灣臺中地方法院檢察署檢察官
被      告  甲○○
                    國民
上列被告因詐欺案件，經檢察官提起公訴（96年度偵字第18333
號），本院判決如下：
    主    文
甲○○無罪。
    理    由
一、公訴意旨略以：被告甲○○明知其本身早已債信不良而陷於
    無支付能力之狀況，且供其使用、由其母親吳李耐設於雲林
    縣四湖鄉農會信用部之帳號000000000 號支票存款帳戶，早
    於民國95年3月1日前即因存款不足而陸續遭金融機關大量退
    票及拒絕往來，竟基於意圖為自己不法所有之概括犯意，而
    有下列犯行：(一)自94年10月份起至95年初止，以零售水果商
    名義，向在臺中市○○路541 號「惠文商場」經營水果直銷
    批發業之告訴人戊○○購買水果，並以陸續支付部分現金及
    虛偽保證餘款嗣後必償還方式，藉以取得告訴人戊○○之信
    任，致告訴人戊○○陷於錯誤後，再持續向告訴人戊○○賒
    購水果，至累計積欠貨款總計新臺幣（下同）32萬1724元時
    ，即不再清償貨款。至95年初時，經告訴人戊○○再三催討
    ，被告即故意以上開支票存款帳戶，票號FA0000000 號，發
    票日95年2月28日，面額15萬元之支票1張，交予告訴人戊○○，佯為支付貨款。惟支票到期經告訴人戊○○提示後，始
    發現因存款不足遭退票，及該帳號早成拒絕往來戶；(二)自94
    年10月份起至95年4 月間某日止，被告復以同樣之詐騙手法
    ，向在「惠文商場」經營「慧聖水果行」之告訴人乙○○購
    貨，累計詐取款項共11萬7714元。(三)自95年初某日起，被告
    又以零售水果商名義，持續向在「惠文商場」經營水果直銷
    批發之告訴人丁○○購買水果累計積欠貨款總計30萬元整，
    並表示屆期將會償還，致告訴人丁○○陷於錯誤而陸續同意
    其購入大量水果，嗣後經告訴人丁○○催討，被告遂以上開
    支票存款帳戶，票號FA0000000號，發票日95年2月28日，面
    額15萬元之支票及票號FA0000000號，發票日95年3月12日，
    面額15萬元之支票各1 張，支付貨款。惟支票到期要求兌現
    卻因存款不足遭退票且得知該帳號已成拒絕往來戶。被告遂
    於同年3月1日出面要求寬限半年，經告訴人丁○○同意後，
    被告並以開立6張面額5萬元之本票為擔保，允諾自同年6 月
    起至11月止，分6 期每月償還貨款。然於95年6月5日到期之
    第1 張本票，即未依約兌現。嗣告訴人丁○○、戊○○、乙○○發現前情後，被告已不知去向，無法要求兌現支票、本
    票面額之金錢及償付貨款，告訴人始知受騙，因認被告涉有
    修正前刑法第56條、刑法第339條第1項之連續詐欺取財罪罪
    嫌。
二、證據能力部分：按被告以外之人（包括證人、鑑定人、告訴
    人、被害人及共同被告等）於審判外之陳述雖不符刑事訴訟
    法第159條之1至之4等4條之規定，而經當事人於審判程序同
    意作為證據，法院審酌該言詞陳述或書面陳述作成時之情況
    ，認為適當者，亦得為證據；當事人、代理人或辯護人於法
    院調查證據時，知有刑事訴訟法第159條第1項不得為證據之
    情形，而未於言詞辯論終結前聲明異議者，視為有前項之同
    意，同法第159條之5定有明文。立法意旨在於傳聞證據未經
    當事人之反對詰問予以核實，原則上先予排除。惟若當事人
    已放棄反對詰問權，於審判程序中表明同意該等傳聞證據可
    作為證據；或於言詞辯論終結前未聲明異議，基於尊重當事
    人對傳聞證據之處分權，及證據資料愈豐富，愈有助於真實
    發見之理念，且強化言詞辯論主義，使訴訟程序得以順暢進
    行，上開傳聞證據亦均具有證據能力。本件告訴人戊○○、
    乙○○、丁○○於警詢中所為之陳述，對被告而言，其性質
    雖均屬傳聞證據，惟其等所為之上開偵訊筆錄內容，業經本
    院審理時予以提示並告以要旨，且各經檢察官及被告表示意
    見，當事人已知上述筆錄乃傳聞證據，且均未於言詞辯論終
    結前對該筆錄內容聲明異議，依上開規定，是其等於警詢中
    之陳述已擬制同意其有證據能力，本院審酌上開筆錄作成時
    ，較無人情施壓或干擾，亦無不當取供之情形，認為以之作
    為本案之證據亦屬適當，是告訴人3 人於偵查中之陳述自均
    具有證據能力。
三、按犯罪事實應依證據認定之，無證據不得認定犯罪事實；不
    能證明被告犯罪者，應諭知無罪之判決，刑事訴訟法第 154
    條第2項、第301條第1 項分別定有明文。其次，告訴人之告
    訴，係以使被告受刑事訴追為目的，是其陳述是否與事實相
    符，仍應調查其他證據以資審認；認定犯罪事實應依證據，
    為刑事訴訟法所明定，故被告否認犯罪事實所持之辯解，縱
    屬不能成立，仍非有積極證據足以證明其犯罪行為，不能遽
    為有罪之認定；認定犯罪事實所憑之證據，雖不以直接證據
    為限，間接證據亦包括在內；然而無論直接或間接證據，其
    為訴訟上之證明，須於通常一般之人均不致有所懷疑，而得
    確信其為真實之程度者，始得據為有罪之認定，倘其證明尚
    未達到此一程度，而有合理之懷疑存在時，即應為無罪之判
    決，最高法院分別著有52年臺上字第1300號、30年上字第18
    31號、76年臺上字第4986號判例可資參照。再按刑法詐欺取
    財罪之成立，以意圖為自己或第三人不法之所有，以詐術使
    人將本人或第三人之物交付為要件；而所謂以詐術使人交付
    ，必須被害人因其詐術而陷於錯誤，或利用被害人之錯誤而
    行詐，苟其所用之方法，不能認為詐術，亦不致使被害人發
    生錯誤，即無詐欺之可言（最高法院著有82年度臺上字第35
    32號判決意旨參照）。又民事債務人未依債之本旨履行，在
    一般社會生活經驗上可能之原因非一，即使在債之關係成立
    之後惡意遲延給付甚或不為給付，倘無其他足以證明債務人
    自始即具有不法所有意圖之積極證據，仍然僅能認係民事債
    權債務糾紛。由於刑事被告依法並無自證無罪之義務，根據
    刑事訴訟法第154 條之規定，若無足以超越合理懷疑之證據
    以證明被告確係自始意圖不法所有，則不得僅憑事後不履行
    債務之客觀事態，推定被告原有詐欺取財之意圖。既不能積
    極證明被告自始有犯罪故意，縱使被告就其所陳民事違約之
    原因同屬不能證明，仍不能令其負擔詐欺取財刑責。至於刑
    事司法實務上，在債務人因舉債後拒絕支付而涉及詐欺取財
    之場合，固不乏觀察事前資力、事後表現及負債至倒帳所歷
    時間久暫等一切情事以得心證者，但此項間接獲致之心證過
    程既為訴訟上嚴格證明之一環，自應通盤參考被告在同一時
    所從事一切交易活動之債信表現，以確定是否除有罪認定之
    外，已無其他有利被告之合理可能。
四、本件公訴人認被告涉犯詐欺取財罪嫌，無非以(1)告訴人戊○○、乙○○、丁○○之指訴；(2)付款人為雲林縣四湖鄉農會
    信用部，帳號000000000 號，發票人為吳李耐，發票日分別
    為95年2月28日、95年2月28日、95年3 月12日，票面金額各
    為15萬元，票號FA0000000、FA0000000及FA0000000 號之支
    票、退票理由單；(3)慧聖水果行之出貨單；(4)吳李耐支票存
    款帳戶，早於95年3月1日之前，該帳戶即大量遭陸續退票、
    拒絕往來，有法務部票據信用資訊連結作業查詢明細表1 份
    附卷足憑；(5)被告事後即不知去向、支票存款帳戶已遭拒絕
    往來，復惡意簽用支票、經檢察官傳喚未到庭，為其論據。
    訊據被告甲○○堅決否認有何連續詐欺取財之犯行，辯稱：
    伊從事水果批發生意，因不善經營，而靠借貸撐過1、2年的
    時間，後來到95年間，經濟發生很大的問題，又借不到錢，
    所以才在95年3月1日大量退票，當時資金缺口已經有3、4百
    萬元，伊與告訴人乙○○交易時，有告知告訴人乙○○伊經
    濟狀況不好，且伊經常向告訴人乙○○借錢，而告訴人戊○○一直讓伊積欠債務，所以告訴人戊○○應該知道伊之經濟
    狀況不佳，伊向告訴人3 人購買水果所賣得的錢，都用來支
    付租金、員工的薪水，及積欠他人的債務，但伊也會以向他
    人購買水果賣掉的價金來償還告訴人，當時是挖東牆補西牆
    ，這種情形告訴人乙○○都知情，伊的水果店在95年8 月間
    結束營業時，伊有叫配偶有打電話給告訴人戊○○告知伊要
    搬走的事，伊並沒有要詐欺取財之意思等語。
五、本院查：
  (一)被告有於公訴意旨所指之時間，分別向告訴人戊○○、乙○○、丁○○購買水果，嗣分別積欠32萬1724元、11萬7714元
    、30萬元之貨款未償還，被告因而交付其母吳李耐所簽發，
    票號FA0000000號，發票日95年2月28日，票面金額15萬元之
    支票予告訴人戊○○；另交付吳李耐所簽發，票面金額各15
    萬元，票號FA0000000號、FA0000000號，發票日分別為95年
    2月28日、95年3月12日，票面金額均為15萬元之支票各1 張
    予告訴人丁○○以支付貨款，嗣上開支票屆期經提示付款，
    均不獲支付，經被告向告訴人丁○○要求寬限半年償還，獲
    告訴人丁○○同意後，由被告簽發票面金額均為5 萬元之本
    票6紙，允諾自95年6月5日起，分6期清償，並於每月5 日償
    還5萬元，惟被告於95年6月5 日仍未依期償還等情，業經被
    告於本院訊問、準備程序時均坦白承認（見本院98年度易緝
    字第167號卷【下稱本院卷】第6、29頁），核與證人即告訴
    人戊○○、乙○○、丁○○於偵查及本院審理時證述情節相
    符（見臺灣臺中地方法院檢察署96年度偵字第18333 號偵查
    卷宗【下稱偵卷】第11、12頁、本院卷第48至58頁），且有
    告訴人戊○○所提出之支票及退票理由單各1 份、告訴人乙○○所提出之出貨單24紙、告訴人丁○○所提出之支票及退
    票理由單各2份、本票6紙附卷可稽（見偵卷第7 、14、17、
    20、23、28、32、33頁），而堪認定。
  (二)被告於本院訊問時供稱：伊在向告訴人3 人購買水果那段期
    間，係在臺中縣沙鹿鎮鹿寮黃昏市場擺攤販賣水果，伊有積
    欠他人及地下錢莊債務，共計數百萬元，為了要還錢，想將
    生意作起來，所以才去向告訴人購買水果來販賣，伊當時認
    為應該有辦法支付貨款，後來在95年間，伊向別人借的票無
    法兌現，經營出現問題，所以才未給付告訴人貨款等語（見
    本院卷第6、7頁）；另於本院準備程序時供稱：伊經濟情況
    一直不好，已經有數年了，因為伊從事水果批發生意，經營
    得不太好，銷售情況不穩定，時好時壞，94年間開始累積資
    金缺口，到伊母親之支票退票時，資金缺口已有3、4百萬元
    ，因為借不到錢，金錢調度不過來，所以才在95年3月1日大
    量退票，先前已靠借貸撐過1、2年的時間等情（見本院卷第
    29頁正反面）；另於本院審理時供述：伊在94年間，經濟狀
    況、週轉就開始有困難，因為生意不好做，一直是虧損狀態
    ，但伊一直補貨，收入無法支付貨款，所以債務一直累積，
    又被親戚拖累，但還可以應付，而自95年1 月開始，因之前
    的債務累積久了，且過年前很多人來催討，才無法支付等語
    （見本院卷第60頁正反面），固堪認被告向告訴人3 人訂購
    水果時，經濟情況確實欠佳。然社會上無論是個人或企業，
    因遭逢經濟困難，基於嗣後另以其他資金償還之期待，而對
    外舉債、週轉應急，勉力支撐營運，以求渡過難關者，事所
    恆有，而企業於經營過程中更難免盈虧互見，是交易時之資
    力，與是否有詐欺取財之不法所有意圖，並無必然之關聯；
    自被告意思狀態之觀察而言，倘不能積極證明其當時即已無
    意清償，自不得僅憑被告已有虧損或退票狀態，仍為交易乙
    節，作為有無詐欺取財之憑據，仍應視其是否有施用詐術，
    致被害人陷於錯誤以為斷。
  (三)告訴人戊○○於偵查中證稱：伊自94年10月間起，開始與被
    告作水果批發之交易，每月交易金額約1、2萬元至3、4萬元
    不等，被告有時支付現金，有時賒帳交付支票，陸續累積下
    來，被告共積欠伊32萬多元，被告有交付1 張其母親吳李耐
    的支票給伊，後來說該支票未到期前，會再拿本票給伊，伊
    即表示大家如此熟識，應該不用了，之後被告母親所簽發之
    支票即跳票，現在被告都不出面解決，伊找不到被告，被告
    電話也不通等語（見偵卷第12頁）；證人即告訴人丁○○於
    偵查中證述：伊是從93年間開始與被告交易，都是用現金交
    易，到95年初（筆錄誤載為96年初），被告又開始與伊交易
    ，但都積欠貨款，共計30萬元，後來被告拿其母親所簽發票
    面金額共計30萬元之支票給伊，但後來又未兌現，被告另簽
    發6張本票給伊，說每月會償還5萬元，後來伊聽說被告改到
    中清市場做生意，也倒了很多人債，伊與被告連繫，被告都
    不解決等語（見偵卷第12頁）；告訴人乙○○則於偵查中證
    稱：被告從94年10月間起至95年4 月間與伊交易，貨款均未
    付清，其間曾給過伊現金，也有賒帳，陸陸續續累積下來，
    總共積欠貨款11萬7714元，被告最後1次在95年4月間與伊交
    易，總共買了1 萬6674元，完全未給付等語（見偵卷第12頁
    ），均僅陳述與被告交易之過程，及被告積欠貨款之事實，
    而俱未敘及被告係施用何等詐術，致其等陷於錯誤，而與被
    告交易等情，是其等偵查中之前揭證言，自難作為被告有詐
    欺取財犯行之積極證明。
  (四)又查，告訴人戊○○於本院審理時證述：伊與被告係因買賣
    水果而認識，被告在94年8、9月之前就有與伊交易過1、2年
    ，後來有中斷，直到94年8、9月才又開始交易，之前交易時
    ，被告也是有賒欠貨款之情形，但是後來都有償還，被告會
    拿客票給伊，都有兌現，94年8、9月間，被告再向伊購買水
    果時，一開始被告有時有付貨款，有時未付，等積欠到一定
    的金額，伊會向被告催收，被告就會清償，但有時候被告只
    有清償部分貨款，32萬元是那段時間所累積下來的欠款，被
    告於94年7、8月間向伊訂貨時，就有告知經濟狀況不好之情
    形，且伊從側面瞭解知道被告之經濟狀況的確不好，在被告
    至94年12月14日止，所積欠的金額已經達30萬元時，伊仍繼
    續接受被告訂貨及賒欠貨款，主要是因為基於伊與被告認識
    、有交情，且交易時間已久，伊賣貨給被告，讓被告賣掉以
    週轉，看看被告之經濟狀況能否因而好轉，縱使被告所交付
    之支票退票，若被告有誠意的話，伊仍願意讓被告繼續訂貨
    ，這是基於伊與被告間交情的關係，且伊做大批發生意，經
    常會遇到這種情形，被告於95年1月17日也有向伊借貸1萬50
    00元，是因為被告向他人買貨，但錢不夠，所以向伊借貸，
    伊有將該款項列入被告全部積欠之金額裡面，於95年8 月間
    ，被告結束營業時，伊有到被告經營的店去看，但是未遇到
    任何人，被告的配偶有打電話來給伊，告知被告因被人追債
    ，所以要先到別處賺錢再還給伊，當時伊都沒有遇到被告，
    是因為被告不告而別，找不到被告之情形下，希望被告出面
    解決，才會對被告提出詐欺告訴等語（見本卷第48頁背面至
    第52頁）；證人即告訴人乙○○於本院審理時證稱：被告總
    共與伊陸陸續續交易約3年的時間，有時半年來1次，有時 1
    個月1 次，最早何時伊不記得了，被告剛開始與伊交易時，
    是現金交易，貨款都有給伊，差不多開始交易1 年多之後，
    才開始賒帳，伊所提出之出貨單日期是從94年11月13日到95
    年5 月11日，都是當天訂貨當天出貨，被告此次訂貨的時候
    ，伊對被告的經濟情況不是很清楚，但聽同業說被告經濟狀
    況不是很好，在被告積欠伊貨款之情形下，伊還是接受被告
    的訂貨，是因為交易久了，基於互信關係，當時伊想被告經
    濟有困難，伊出貨給被告，盡量讓被告賺錢，被告就有錢可
    以償還了，且被告有心願意做，有錢之後就會還錢，伊信任
    被告，所以才繼續出貨給被告，被告也曾向伊借過1 萬元，
    但並非在此次交易過程中借的，伊當時認為被告詐騙伊，主
    要原因是因為找不到被告，希望提出告訴後，被告會出面處
    理等語（見本院卷第52頁背面至第55頁）；告訴人丁○○另
    於本院審理時證稱：被告於93年間就曾向伊購買水果，但是
    次數較少，93年、94年間與被告交易之情形都正常，被告都
    是用現金交易，亦即當日以現金交易，或數次交易後待結算
    時，才以現金償還，亦有用票據交易，若被告有積欠貨款，
    後來也會償還，被告在95年1 月間大量進貨，交易金額都數
    萬元，金額1次數萬元，陸續購買7、8次，最後1次交易是在
    95年2 月26日左右，伊收到票面金額15萬元之支票後，問隔
    壁店家才知發票人是被告母親，那時有聽到關於被告經濟狀
    況之耳語，但因被告該支票並未退票，被告尚未倒帳，所以
    伊就讓被告陸續訂貨，也沒有去向被告催討等語（見本院卷
    第56、57頁）。而由告訴人戊○○及乙○○前揭證述觀之，
    足證其2 人與被告為交易時，即已直接經由被告告知，或經
    由側面瞭解，而均知悉被告當時經濟情況並非良好，且其 2
    人在被告前債未清之情形下，仍繼續接受被告之訂貨，顯見
    被告並無刻意隱匿其經濟狀況，告訴人戊○○、乙○○亦非
    在全然不知被告之經濟狀況下，而與之交易，自難認被告與
    告訴人戊○○、乙○○之交易，有何施用詐術致使告訴人戊○○、乙○○陷於錯誤之可言。尤以告訴人戊○○、乙○○
    證述是因為先前交易所建立、累積之信用、信賴基礎，並期
    待被告經營水果生意有所起色，進而使被告得以儘速償還積
    欠之貨款，方願意在被告積欠貨款之情形下，仍願意繼續與
    被告交易，益證告訴人戊○○、乙○○於公訴意旨所指期間
    與被告為水果買賣交易，確非因被告施用詐術而陷於錯誤所
    致。至告訴人丁○○部分，雖其與被告間不若告訴人吳榮溪
    、乙○○前即存有長期交易之情形，且其與被告交易之時間
    ，均在被告用以支付貨款之支票退票前，告訴人丁○○復對
    於被告當時之經濟狀況不甚瞭解。但查，交易行為在通常社
    會生活上即存有一定程度之風險，除非買受人在於交易時另
    曾施用其他不法之手段，否則不得僅因出賣人嗣後未獲得完
    全之清償，而推斷其於交易時，有陷於錯誤之情形。而交易
    時之風險評估，本屬買受人於私法自治原則下之權利行使表
    現，一般買受人除非法令或契約另有規範，原則上應無主動
    開示債信資料之作為義務，從而單純地不向出賣人說明財產
    狀況，亦不得盡與施用詐術相提並論，故而縱然被告在與告
    訴人丁○○交易時，消極地未主動告知其經濟困窘之實情，
    然由告訴人丁○○上開證述觀之，並未見被告另有施用詐術
    之行為，而致告訴人丁○○陷於錯誤，始為本件交易，自難
    遽為不利於被告之認定。
  (五)告訴人戊○○於本院審理時證述：被告於94年8、9月前1、2
    年與伊交易時，批貨時間、金額均不一定，有時數千元，但
    1、2萬元以上之情形也有，與此次向伊訂購貨物之交易量差
    不多，訂貨量也無特別多之情形等語（見本院卷第51頁背面
    、第52頁）；告訴人乙○○於本院審理時亦證稱：被告積欠
    伊貨款之期間，訂貨的數量與之前的交易數量比較起來，都
    算正常，沒有特別多等語（見本院卷第54頁）；告訴人丁○○於本院審理時復證稱：被告先前與伊交易次數不多，這次
    是因為農曆過年前交易比較多，就伊等水果進口商而言，因
    進口水果單價就比較高，所以1 次數萬元的交易是很正常的
    ，且過年前交易量本來就會提高，因此此次與被告的交易量
    是正常等語（見本院卷第55頁背面至第57頁），足認被告於
    公訴意旨所指施用詐術之期間，雖有向告訴人戊○○、乙○○、丁○○訂購水果之事實，但就其向告訴人戊○○、乙○○訂貨數量並未有異常增多之情形，而就與先前較少交易往
    來之告訴人丁○○訂購之數量雖有增加，然此與適逢農曆春
    節，水果需求量增加之交易常情，亦屬無違，而與一般企業
    經營者如欲藉由買賣交易詐騙款項，常於短時間內大量訂購
    貨物，以從中牟取最大犯罪利益，俾遂行其詐欺取財目的之
    情形，迥然有異。
  (六)又告訴人戊○○於本院審理時另證述：被告於94年12月7 日
    有交付發票日為同年月15日，票面金額為15萬元之支票1 張
    ，又於94年12月28日交付發票日為95年1 月15日，票面金額
    為20萬元之支票1紙，再於95年2月11日交給伊發票日為95年
    2 月28日，票面金額15萬元的支票，而前2 張支票均有兌現
    ，最後那張支票就是退票的那張，後來被告有請慧聖水果行
    及另一家「鎮中」將原本要給付給被告之款項，直接拿給伊
    以償還積欠之貨款等語（見本院卷第50頁），核與其於本院
    審理時當庭提出之卷附帳冊所記載之情形相符（見本院卷第
    68、69頁）；而證人乙○○於本院審理時證述：這段期間的
    貨款，被告有支付一部分，伊於告訴狀中所述被告共積欠11
    萬7714元，是累積的金額，因為被告開始積欠貨款後，有時
    會主動拿錢來償還，除了陸續有小額還款外，伊印象最深刻
    的是被告有還1筆1萬5000元的貨款，如有現金入帳，伊會記
    在出貨單的背面，當時提出告訴的時候，沒有影印到出貨單
    背面，實際積欠的金額應該是9 萬餘元等語（見本院卷第53
    頁背面、第54頁），雖其於偵查中提出之出貨單並未將背面
    一併影印，以供參酌，惟由告訴人乙○○於偵查中所指訴被
    告積欠貨款之總額為11萬7714元，而與其所提出之出貨單總
    金額為16萬7714元，確有5 萬元之差距等情以觀，堪認被告
    於公訴意旨所指對告訴人乙○○詐欺取財之時間內，確有向
    告訴人乙○○清償其中數萬元貨款之事實無誤。另由告訴人
    丁○○於本院審理時證述：被告自95年1 月25日之後，陸續
    向伊購買7、8次，累積金額有50多萬元，後來被告有拿現金
    來換回先前交付之10餘萬元之票據，就剩餘貨款，才交付被
    告母親所簽發之2張票面金額各15萬元之支票，在該2張支票
    退票後近1 個月左右，被告有主動打電話給伊，表示經濟狀
    況不好，但票款一定會償還，伊後來同意寬限被告半年的時
    間，是出於被告的要求，被告說要開6 張本票給伊，且因市
    場的生態，於水果業界都是互相信賴，伊對被告說只要好好
    作，伊可以接受，所以被告又簽發6張票面金額均為5萬元的
    本票給伊，後來第1張本票沒有兌現，但嗣後有另外1個小販
    來向伊買貨時，又陸續拿了5、6萬元來給伊，因為被告跟該
    小販也有金錢往來，所以囑咐該小販將要償還被告之款項，
    拿來清償積欠伊之貨款，所以在上次準備程序後，伊與被告
    去調解時，伊已將該部分款項扣除，只就剩下的20餘萬元貨
    款進行調解等語（見本院卷第56、57頁）。是由被告於公訴
    意旨所指對告訴人戊○○、乙○○、丁○○詐欺取財之期間
    ，及所交付之支票退票後，仍有陸續親自清償，抑或主動指
    示其債務人代償還積欠告訴人戊○○、丁○○之貨款，且清
    償之金額均達數萬元，堪認被告於積欠告訴人3 人貨款之後
    ，確有竭力償還所積欠之貨款之事實。茍被告於向告訴人 3
    人訂購貨物，自始即有拒絕支付貨款之不法所有意圖，亦即
    蓄意倒債，當無可能有後續清償貨款之行為，足證被告應無
    假借正常交易之外觀，以向與之交易之告訴人3 人詐騙貨物
    之不法意圖。況被告經本院通緝後，在98年4月2日自動到案
    前，已主動與告訴人乙○○聯繫等情，有本院訊問筆錄可證
    ；另於98年5月4日，亦與告訴人丁○○調解成立，並已給付
    1 萬5000元等情，復經告訴人丁○○於本院審理時陳明在卷
    （見本院卷第61頁背面），且有本院98年度司中調字第19號
    調解程序筆錄在卷可參（見本院卷第32-2頁），益證被告所
    辯向告訴人3人訂購貨物並無不法所有意圖，尚值採信。
  (七)又被告所交付以支付貨款之付款人為雲林縣四湖鄉農會信用
    部，帳號000000000 號，發票人為吳李耐之支票存款帳戶，
    係於95年3月1日被列為拒絕往來戶等情，固有法務部─票據
    信用資訊連結作業查詢資料附卷可考（見偵卷第35頁）。惟
    查，被告於本院訊問時供稱：伊交付母親吳李耐之支票時，
    並不知道屆期無法兌現，伊原本打算若錢不夠，就向親友借
    貸等語（見本院卷第8 頁）；而告訴人戊○○於本院審理時
    證稱：發票日為95年2月28日之支票，係被告於95年2月11日
    交付給伊等語（見本院卷第50頁）；證人丁○○則於本院審
    理時證述：發票日為95年2月28日之支票，被告係在95年1月
    25 日到95年2月26日中間交給伊，而發票日為95年3 月12日
    該紙支票，則係在96年2 月26日等語（見本院卷第56頁背面
    ），堪認被告交付上開3 紙支票時，吳李耐之支票存款帳戶
    尚未被列為拒絕往來戶，自難以該支票存款帳戶嗣後經列入
    拒絕往來之事實，反推被告於與告訴人訂貨之時，即有拒絕
    付款之意圖；再者，觀諸該帳戶被列為拒絕往來戶之時間，
    已在公訴意旨所指被告最初基於詐欺取財之犯意而向告訴人
    訂購水果之後約4 個月，而被告於上開支票存款帳戶被列為
    拒絕往來戶之前，亦曾陸續清償貨款等情，已如前述，足徵
    被告應仍有其他管道調度資金以供清償貨款，且尚未發生大
    量退票無從回補，或遭金融機構列為拒絕往來之財務窘境，
    亦難以被告嗣後經營未見起色或財務調度失靈，致未能清償
    告訴人3 人之貨款，即回溯認定被告於訂貨之初，即有詐欺
    取財之不法意圖。
六、綜上所述，公訴人所舉證據，尚未達於通常一般人就被告於
    訂購貨物之時，即有拒絕清償或付款之不法所有意圖，或有
    何施用詐術之行為等節，均不致有所懷疑之程度，亦無法使
    本院形成被告有罪之心證，被告未依約清償貨款，亦僅屬單
    純民事糾葛，尚難以刑法詐欺取財罪相繩。此外，本院復查
    無其他積極證據，足資證明被告有公訴人所指之連續詐欺取
    財犯行，被告之犯行既屬不能證明，依前揭規定，應為被告
    無罪之諭知。
據上論斷，應依刑事訴訟法第301條第1項，判決如主文。
本案經檢察官丙○○到庭執行職務。
中    華    民    國    98    年    6     月    16    日
                  刑事第十六庭  審判長法  官  陳玉聰
                                      法  官  洪挺梧
                                      法  官  郭妙俐
上正本證明與原本無異。
如不服本判決，應於收受送達後10日內向本院提出上訴書狀（應
敘述具體理由並附繕本）。
上訴書狀如未敘述理由，應於上訴期間屆滿後20日內補提理由書
於本院。
                                      書記官  廖鳳美
中    華    民    國    98    年    6     月    16    日


司法院資訊處製作；財團法人民間司法改革基金會備份。
